臺灣高等法院臺南分院刑事判決　　　　　　　　　　　　　　　　　　　　行股
　　上　訴　人
　　即　自訴人　甲　○　○
　　即反訴被告
　　上　訴　人
　　即　被　告　乙　○　○
　　即　反訴人
右列上訴人因自訴詐欺及反訴誣告等案件，不服臺灣臺南地方法院九十年度自字第一
六八號中華民國九十年十月八日第一審判決，提起上訴，本院判決如左：
    主      文
上訴駁回。
    理      由
壹、上訴人即自訴人甲○○自訴被告乙○○詐欺部分：
一、自訴人甲○○在原審自訴意旨略以：被告乙○○明知與自訴人甲○○素不相識，
    亦無任何生意往來，竟於民國（下同）八十七年三月二十日，虛以表明自訴人甲
    ○○於八十二年間向其買受鐘錶，價金新臺幣（下同）三十三萬元，並交付發票
    人甲○○名義、付款人萬通商業銀行臺南分行、八十二年十一月十五日期、號碼
    ＡＢ0000000號、面額三十三萬元之支票一紙抵付，詎該支票屆期提示不
    獲兌現，請求自訴人甲○○返還三十三萬元，及自八十二年十一月十五日起至清
    償日止之利息等原因事實，及應發支付命令之陳述，並檢附該支票及退票理由單
    ，向原審法院請求核發支付命令，使原審法院陷於錯誤，而登載於職務上所掌之
    公文書，並核發八十七年度促字第一０三五九號之支付命令，因認被告乙○○涉
    犯有刑法第二百十四條之使公務員登載不實文書，及刑法第三百三十九條第二項
    之詐欺得利等罪嫌云云。
二、自訴人甲○○認被告乙○○犯有上開使公務員登載不實文書及詐欺得利等罪嫌
    ，無非係以系爭支票並非自訴人甲○○持向被告乙○○買手錶所交付，其等間並
    無買賣之原因事實，乃被告乙○○竟於票據追索時效完成後，虛構買賣之原因事
    實，以給付貨款之法律關係，請求法院核發支付命令等由為論據。訊據被告乙○
    ○固不諱言有為右揭請求核發支付命令之事實，惟矢口否認有何使公務員登載不
    實文書及詐欺得利之犯行，並辯稱：系爭支票係嚴家祥持向其買手錶所交付，因
    係自訴人甲○○名義之支票，且因支票已過期，遂聽憑代書以給付貨款方式聲請
    核發支付命令，其不清楚法律規定等語。按所謂訴訟詐欺，係指行為人以提起民
    事訴訟為手段，以虛偽陳述提出偽造之證據，或串通證人提出偽造之證據，使法
    院作成錯誤之判決，而達其不法之目的，此在實務上認執票人就本票聲請法院裁
    定強制執行事件，屬非訟事件，法官僅據執票人之聲請為形式上審查無訛，即將
    本票內容登載於裁定書上准予強制執行，無須實質上審查，以判斷本票內容之真
    偽，故以偽造之本票聲請法院裁定准予強制執行，如足生損害於公眾或他人，自
    尚牽連犯刑法第二百十四條之使公務員登載不實文書罪，又行使偽造有價證券，
    以取得票面價值之對價，固不另論詐欺罪，但如以偽造之本票聲請法院裁定准予
    強制執行後，執該裁定為執行名義聲請強制執行，則其行為為行使偽造有價證券
    以外之另一行為，其間有方法結果關係，應論以詐欺罪之牽連犯，固可得而明。
    然查本件姑不論被告乙○○係如何取得系爭支票，因自訴人甲○○並不否認該支
    票之真正，僅稱該支票係遭嚴家祥竊取遺失云云，顯見該支票並非偽造之有價證
    券，而被告乙○○既持有該支票，自得依法行使該支票之權利。且按法院核發支
    付命令，除聲請人表明當事人及法院外，另表明請求之標的並其數量及請求之原
    因、事實，以及應發支付命令之陳述，法院為支付命令之裁定時應不訊問債務人
    ，民事訴訟法第五百十一條、第五百十二條，分別定有明文。而法院僅就此聲請
    程式為形式上之審查，債權人在督促程序就其所主張之事實毋庸舉證，債權人之
    聲請如合於上開法律規定，即據以核發，至該原因事實是否確實，聲請人所舉之
    債權憑證是否真正，與應否許可核發支付命令無關，此觀諸債務人依同法第五百
    十六條對支付命令得不附理由提出異議即明。從而被告乙○○於聲請核發支付命
    令時，所陳述之買賣原因事實，縱與事實有間難認實在，亦與法院之准予核發支
    付命令無關。是原審法院對自訴人甲○○核發八十七年度促字第一０三五九號支
    付命令，並非因被告乙○○施詐陷於錯誤所致，況該據以聲請核發支付命令之債
    權憑證即系爭支票，並非偽造而來復有如前述，則被告乙○○自無使公務員登載
    不實文書及詐欺得利之可言，縱自訴人甲○○認系爭支票追索時效已完成，或認
    其與被告乙○○間無買賣之原因事實，亦係屬時效抗辯或訴訟標的之攻擊防禦爭
    點，自訴人甲○○非不得依法以異議方式解決之。乃自訴人甲○○於法院送達後
    不為異議致該支付命令確定（係由自訴人之弟楊東憲收受支付命令），並於被告
    乙○○執該確定之支付命令聲請強制執行時，遽指被告乙○○不該以給付貨款之
    原因事實，為支付命令之聲請，被告乙○○犯有訴訟詐欺及使公務員登載不實
    文書犯行云云，洵屬誤會，難認有據。綜上本件不能證明被告乙○○犯罪，原審
    為此適用刑事訴訟法第三百零一條第一項規定，諭知被告乙○○無罪，經核並無
    不合。自訴人甲○○上訴意旨，仍執陳詞指摘原審此部分判決不當，為無理由，
    應予駁回。又被告乙○○於辯論期日經合法傳喚無正當理由不到庭，爰不待其陳
    述逕行判決。
貳、上訴人即反訴人乙○○反訴反訴被告甲○○誣告部分：
一、反訴人乙○○在原審反訴意旨略以：反訴人乙○○確因出賣手錶，取得反訴被告
    甲○○之支票，並持向原審法院聲請對反訴被告甲○○核發支付命令確定，反訴
    人乙○○並未詐欺及偽造文書，詎反訴被告甲○○意圖免責，竟構詞向原審提起
    自訴，誣指反訴人乙○○詐欺及偽造文書，因認反訴被告甲○○涉犯有刑法第一
    百六十九條之誣告罪嫌云云。
二、按誣告罪之成立，以犯人明知所訴虛偽為構成要件，若誤認有此事實，或以為有
    此嫌疑，自不得遽指為誣告，迭經最高法院著有判例在案。反訴人乙○○認反訴
    被告甲○○犯有上開誣告罪嫌，無非係以其持系爭支票，向法院對反訴被告甲
    ○○聲請核發支付命令，並無不法，乃反訴被告甲○○竟自訴其詐欺及偽造文書
    等由為論據。經查反訴被告甲○○固不諱言有為上開自訴反訴人乙○○詐欺及偽
    造文書之事實，惟矢口否認有何誣告之犯行，並辯稱：其並未持系爭支票向反訴
    人乙○○購買鐘錶，乃反訴人乙○○竟持該支票，虛構買賣原因事實對其聲請核
    發支付命令，其為此懷疑反訴人乙○○持有系爭支票來源有問題，為維護其合法
    權益，自訴反訴人乙○○詐欺及偽造文書，並無不合，何來誣告之有等語。經查
    反訴人乙○○之所以持有系爭支票，微論已因其在原審供述先後不一游移不定，
    繼在本院更明白坦承該支票並非反訴被告甲○○持向其買手錶而交付，乃其竟以
    反訴被告甲○○持該支票向其購買手錶之原因事實，聲請法院對反訴被告甲○○
    核發支付命令，且法院送達該支付命令時，並非反訴被告甲○○本人親自收受，
    而係由反訴被告甲○○之胞弟楊東憲收受，亦據證人楊東憲在原審證述屬實，並
    經本院調取原審八十七年度促字第一０三五九號支付命令案卷查核無訛，則姑不
    論該支付命令送達反訴被告甲○○之效力如何，因反訴被告甲○○既自認未曾持
    系爭支票向反訴人乙○○購買手錶，乃反訴人乙○○竟為該不實原因事實之主張
    ，聲請核發支付命令，反訴被告甲○○為此遂認反訴人乙○○取得之支票來源有
    問題，可能犯使公務員登載不實文書及詐欺得利等罪嫌，訴請法辦判明是非曲
    直，顯非無正當合理之懷疑，縱因誤認致所訴與各該罪之犯罪構成要件不符，然
    究非全然無因而屬虛構，亦難遽以誣告罪相繩。綜上反訴被告甲○○被訴誣告犯
    罪亦屬不能證明，原審為此適用刑事訴訟法第三百零一條第一項規定，諭知反訴
    被告甲○○無罪，經核並無不合。反訴人乙○○上訴意旨，仍執陳詞指摘原審此
    部分判決不當，為無理由，應予駁回。又反訴人乙○○於辯論期日經合法傳喚無
    正當理由不到庭，爰不待其陳述逕行判決。
參、據上論斷，應依刑事訴訟法第三百六十八條、第三百七十一條、第三百三十一條
    第一項，判決如主文。
中      華      民      國    九十一    年      三      月     十九     日
                                  臺灣高等法院臺南分院刑事第二庭
                                      審判長法官  游  明  仁
                                            法官  蘇  重  信
                                            法官  林  永  茂
右正本證明與原本無異。
誣告部分如不服本判決，應於判決送達後十日內向本院提出上訴狀，其未敘述理由者
並應於提出上訴狀後十日內向本院補提理由書（應附繕本)。
詐欺部分不得上訴。
                                      法院書記官  劉  岳  文
中      華      民      國    九十一    年      三      月     十九     日
